【裁判字號】    92,台上,3779
【裁判日期】    920710
【裁判案由】    違反槍砲彈藥刀械管制條例
【裁判全文】
最高法院刑事判決                              九十二年度台上字第三七七九號
    上  訴  人  台灣高等法院台南分院檢察署檢察官
    上  訴  人
    即  被  告  甲○○
                        （另案在台灣東成技能訓練所執行中）
右上訴人等因被告違反槍砲彈藥刀械管制條例案件，不服台灣高等法院台南分院中華
民國九十二年四月三十日第二審判決（九十二年度上訴字第二九二號，起訴案號：台
灣台南地方法院檢察署九十年度偵字第一三二五六號），提起上訴，本院判決如左：
    主  文
原判決關於製造子彈部分撤銷，發回台灣高等法院台南分院。
甲○○之上訴駁回。
    理  由
一發回部分
本件原判決認定上訴人即被告（下稱被告）甲○○另行起意，於民國（下同）九十年
五月間，基於製造子彈概括犯意，向從事銅製看板不知情友人，索得金屬銅塊，在其
台南縣新化鎮住宅，將彈殼打開，裝進底火，再裝上磨製成彈頭銅塊，連續製造原判
決附表二編號01至03所示具有殺傷力子彈五顆。嗣於九十年十一月十七日下午二時三
十分許，經警在甲○○上開住處查獲，扣得該具有殺傷力子彈五顆等情，因而維持第
一審關於論處被告連續製造子彈罪刑部分之判決，駁回該部分被告在第二審之上訴，
固非無見。
惟查：(一)第二審認定上訴人犯罪之事實，既與第一審所認定者不同，即屬上訴有理由
，應將第一審判決撤銷改判，不能仍予維持而駁回其上訴（最高法院四十九年台上字
第二五○號判例意旨參照）。本件原判決認定被告連續製造具有殺傷力子彈五顆之事
實，既與第一審判決認定被告連續製造具有殺傷力子彈八顆之事實有異，竟未將第一
審判決撤銷改判而仍予維持，於法已有未合，又依卷內台南市警察局第五分局扣押物
品目錄表（附於警卷第十六頁）、內政部警政署刑事警察局（下稱刑事警察局）鑑驗
通知書（附於警卷第二十之一頁）及該局復第一審法院復函（附於一審訴字卷第二六
六頁）等卷證資料，已顯示：被告被警察查獲扣押土造子彈二十顆，經警方送請刑事
警察局鑑驗，經該局取樣試射（未全部試射）結果，認其中三顆試射可擊發者具有殺
傷力（見上開鑑驗通知書記載），第一審法院嗣再將未擊發之子彈十七顆再送該局鑑
驗，經該局鑑驗結果，認其中五顆可擊發，具有殺傷力，其餘則無法擊發或不具底火
，不具子彈完整結構，而不具殺傷力（見上開復函說明之記載），倘認上開事實無訛
，第一審判決憑以認定被告連續製造具有殺傷力子彈八顆之事實，與卷內證據資料並
無不符（起訴書認定被告僅製造完成具有殺傷力子彈三顆，與事實尚有未合），原判
決徒憑上揭刑事警察局復函認被告連續製造具有殺傷力之子彈數目僅為五顆，所為事
實之認定亦不無違誤。以上或為檢察官上訴意旨所指摘，或為本院得依職權調查之事
項，應認檢察官就原判決關於製造子彈部分之上訴為有理由，該部分原判決有撤銷發
回更審之原因。
二駁回部分
按刑事訴訟法第三百七十七條規定，上訴於第三審法院，非以判決違背法令為理由，
不得為之。是提起第三審上訴，應以原判決違背法令為理由，係屬法定要件。如果上
訴理由狀並未依據卷內訴訟資料，具體指摘原判決不適用何種法則或如何適用不當，
或所指摘原判決違法情事，顯與法律規定得為第三審上訴理由之違法情形，不相適合
時，均應認其上訴為違背法律上之程式，予以駁回。本件甲○○就原判決關於製造槍
枝部分上訴意旨略稱：伊向華山模型店負責人袁光德購買扣案手槍，僅將所購買槍枝
之阻鐵打掉，而袁光德於原審法院審理另件製造手槍案曾證稱：伊店內之模型槍全都
是塑膠槍管，如果把玩具槍內的阻鐵去除，也不能發射子彈，因為槍管都是塑膠做的
，會爆掉等語，原判決據法務部調查局（下稱調查局）之鑑定，認扣案手槍由金屬材
質製成、機械性能良好，而具有殺傷力，然扣案手槍在打掉阻鐵以前是不具殺傷力之
物品，亦即屬於原不具備可擊發子彈狀況之槍枝，縱使打掉阻鐵亦不具殺傷力，必須
原屬可擊發子彈之槍枝始能因打掉阻鐵而具殺傷力，此不論其槍管是否為塑膠材質，
均不能為不同之評價，原判決認扣案槍枝原僅為不具殺傷力之物品，竟認打掉阻鐵後
而具殺傷力，並據以歸咎於伊，原判決有理由矛盾或不備理由、論理錯誤等違法等語
。
惟查原判決認定被告有事實欄所載之製造槍枝犯行，因而維持第一審論處上訴人連續
製造可發射子彈具有殺傷力之改造手槍（第一審判決主文漏書「改造」二字）罪刑，
係依憑被告於偵審中供承：伊有購買如原判決附表所示之四支玩具手槍，在自宅三樓
房間以電鑽打通槍管，在家中附近空地試射等語之供述、證人袁光德於一審證稱：伊
出售玩具手槍，槍管及轉輪均有阻鐵，並無法發射子彈，然扣案手槍槍管及轉輪，均
遭打通，阻鐵已被取走等語之證述，參酌扣案上揭四支改造手槍，經內政部警政署刑
事警察局及調查局鑑定，認機械性能良好，均具殺傷力，有鑑驗及鑑定通知書在卷可
稽，佐以扣案之電鑽一台及改造手槍四支等事證，為其論罪之基礎。並明：證人袁
光德於本案已供證其販售之玩具手槍有金屬材質，其於不同時間於另案（即原審法院
九十年訴字第一四四六號）供稱：伊店內販售之模型槍槍管均屬塑膠材質，即使將阻
鐵去除，仍無法發射子彈等語，係依另案事實所為證述，自難執以作為有利於被告之
證據，被告所辯：伊購得玩具手槍，本即具殺傷力，伊未鑄造槍管，無製造具有殺傷
力之改造手槍云云，與事實不符，要非可採等理由綦詳。核難遽指原判決有不備理由
、理由矛盾或論理錯誤等違誤。其餘上訴意旨徒憑己見就原審採證認事職權之行使及
原判決已論斷說明事項重複為事實之爭辯，亦非適法之第三審上訴理由。上訴意旨指
摘各項均核與法律規定得為第三審上訴理由之違法情形，不相適合，依前揭說明，被
告就原判決關於製造槍枝部分之上訴違背法律上之程式，應予駁回。至被告就原判決
關於製造子彈部分所為上訴，並未提出任何理由，其就該部分所為上訴亦屬違背法律
上之程式，應併予駁回。
據上論結，應依刑事訴訟法第三百九十五條前段、第三百九十七條、第四百零一條，
判決如主文。
中      華      民      國    九十二    年      七      月      十      日
                              最高法院刑事第十一庭
                                  審判長法官  呂  潮  澤
                                        法官  白  文  漳
                                        法官  陳  世  雄
                                        法官  孫  增  同
                                        法官  林  開  任
      右正本證明與原本無異
                                              書  記  官
中      華      民      國    九十二    年      七      月     十五     日
                                                                        Ｒ


司法院資訊處製作；財團法人民間司法改革基金會備份。
